【裁判字號】    92,上易,477
【裁判日期】    920522
【裁判案由】    妨害自由等
【裁判全文】
臺灣高等法院刑事判決                            九十二年度上易字第四七七號
    上  訴  人  臺灣臺北地方法院檢察署檢察官
    被      告  丙○○
    被      告  丁○○
    被      告  戊○○
右上訴人因被告等妨害自由等案件，不服臺灣臺北地方法院九十一年度易字第一０七
二號，中華民國九十二年一月二十二日第一審判決（聲請以簡易判決處刑案號：臺灣
臺北地方法院檢察署九十一年度偵字第四八二二號），提起上訴，本院判決如左：
    主  文
上訴駁回。
    理  由
一、本案經本院審理結果，認第一審以被告丙○○、丁○○、戊○○三人雖經檢察官
    起訴涉犯刑法第三百零四條之強制、第三百零五條之恐嚇危害安全、第三百零六
    條第一項之無故侵入住居、及第三百五十四條之毀棄損壞等罪嫌，惟經查並無積
    極證據足資證明被告等有該犯罪行為，其等嫌疑尚有不足，因而判決被告等無罪
    ，經核其認事用法均無不當，應予維持，並引用第一審判決書記載之理由，如附
    件。
二、經查：
(一)按犯罪事實應依證據認定之，無證據不得推定其犯罪事實；又不能證明被告犯罪
    者，應諭知無罪之判決；刑事訴訟法第一百五十四條、第三百零一條第一項分別
    定有明文。
(二)訊據被告三人均堅決否認涉有公訴人所指犯行（其等辯解如附件所載），經查：
(１)依告訴人乙○○於原審九十一年十二月二十日訊問時之供述，告訴人乙○○於被
    告丁○○、丙○○二人抵達許宅之初，至其為被告丁○○等二人發現之前，因躲
    藏在廚房外面的洗衣機旁，而未能全程目擊被告丁○○等二人進入屋內之經過，
    亦未親眼目睹其妻甲○○向被告丁○○二人下跪、其西裝褲內證件遭被告丁○○
    等二人強行扣住等情形，故其在警察局製作筆錄之供述，係聽聞甲○○敘述而得
    知，是告訴人乙○○、甲○○二人所述本案發生之事實，關於甲○○甫開門時，
    被告丁○○等二人強行用腳推開房門擅自進入，乙○○西裝褲內證件遭被告丁○○等二人強行扣住、恐嚇要帶走告訴人女兒等情形，無異只有甲○○一人之指述
    而已，別無佐證，而被告丁○○等人又否認有各該情事，自不宜遽認被告等有該
    犯行。
(２)又查，被告戊○○、丁○○等人何以於九十年十二月三日晚上十時許至告訴人住
    宅一節，依被告戊○○、丁○○二人在原審之供述，係應甲○○數日前之約定而
    前往，證之告訴人甲○○於原審同日訊問時，自承：「十一月底時，有約好請他
    們七天後再來。」等語（見原審九十一年九月十六日訊問筆錄），足見被告丁○○等人當晚應係依其等與甲○○之約並經甲○○開門始行進入屋內，更非蓄意於
    深夜時分前往告訴人住處商討債務，告訴人所謂強行踢門進入云云，自非可採。
(３)又告訴人甲○○係指稱：被告丁○○曾持桌上之剪刀與乙○○「扭打起來」，而
    告訴人乙○○則陳稱：被告丁○○係「拿起剪刀對著我的肚子，要我到沙發上坐
    好，我只好坐好」，並未指稱曾於被告丁○○拿起剪刀之後與其發生扭打，是告
    訴人二人就此部分所述情節已有所出入。而被告丁○○則否認有持剪刀脅迫告訴
    人乙○○坐回沙發之事，陳稱：「當時飯桌上有一把剪刀，我怕他拿剪刀，所以
    我把它移到櫃子角落去。」等語，另被告丙○○就此則陳稱：「（問：當天桌上
    有無一把剪刀？）有，但是我並沒有上去拿。因為許先生從洗衣機旁邊出來拿著
    對講機站在餐桌旁邊，我們怕許先生去拿，丁○○有把剪刀移開。」等語（見原
    審前揭訊問筆錄），與被告丁○○前開所述則屬相符，是告訴人乙○○、甲○○
    二人所指被告丁○○持剪刀施以強暴脅迫等節是否與事實相符，亦非無疑。
(４)至告訴人乙○○雖指述其欲以對講機要求管理員報警時，被告丁○○扯斷對講機
    云云。按刑法第三百五十四條之毀損罪，以使所毀損之物，失其全部或一部之效
    用為構成要件，最高法院著有四十七年台上字第三四號判例可稽。經查，前開對
    講機之照片僅顯示對講機脫落，並未遭扯斷，是該對講機尚未達不堪使用之毀損
    程度，核與刑法所定毀損罪須達不堪使用程度之要件不合。
(５)又查台北市政府警察局大安分局新生南路派出所員警楊方坤、溫高全二人曾於九
    十年十二月三日夜間至次日凌晨間因接獲報案而兩度前往告訴人乙○○住宅處理
    之事實，有上開派出所員警工作紀錄簿影本一份在卷可稽（見偵卷第二五、二六
    、二七頁）。溫高全警察於工作紀錄簿載明：渠第一次到告訴人家時，詢問告訴
    人甲○○有無需要警方協助，甲○○表示夫妻吵架，不需要警方處理，第二次到
    達時，雙方陳稱係債務糾紛，嗣乙○○表示要對被告等人提出告訴等情（見偵卷
    第二五、二六頁）；另警察楊方坤於工作紀錄簿則記載告訴人與被告到所以後，
    請其等自行協調債務，及告訴人乙○○如何打電話通知他人到派出所等情（見偵
    卷第二七頁），再參酌原審判決所引上開二名警察於九十一年十二月二十日訊問
    筆錄上供述，可見該二名員警係因接獲報案到場，其第一次到達乙○○住處之時
    間已在告訴人指述被告丁○○、丙○○二人強行侵入住居、恐嚇要帶走其女兒、
    持剪刀脅迫乙○○並毀損其對講機等行為之後，倘被告等人確有上開犯罪行為，
    且員警已因告訴人乙○○要求管理員報案而獲報前來處理，則告訴人在受害之餘
    ，應立即向到場員警告發被告犯行並要求保護，然告訴人非但未向警察告發被告
    犯行並要求保護，告訴人甲○○反而告知警察沒事並表示可自行處理，且任令員
    警離開現場之後，繼續與被告等人坐在客廳中協商債務事宜，告訴人前開行為顯
    與一般遭受暴力犯罪被害人之通常反應大相逕庭，自難僅憑告訴人事後之指述即
    可認定被告等人確曾於員警到場之前對告訴人夫妻施以強制、恐嚇危害安全、毀
    棄損壞等罪行。
(三)綜上所述，本件公訴人所指被告前開犯行除告訴人乙○○、甲○○夫妻之片面指
    述外，尚無其他積極證據可資證明，且告訴人二人之指述彼此間尚有未盡一致之
    處，亦與通常生活經驗法則有所未合，而被告等人非惟堅詞否認犯行，且經隔離
    訊問後，就當晚發生經過情形之供述互核均屬相符，原審依據「罪證有疑、利歸
    被告」之刑事訴訟法則，以本件不能證明被告等人犯罪，而為被告等無罪之判決
    ，經核其認用法尚無違誤。檢察官雖以告訴人甲○○、乙○○之指訴，關於乙○○欲以對講機請管理員報警，被告丁○○即持剪刀與乙○○扭打等情，二人所供
    係相符合，及以警察未目睹被告犯行經過，認被告有公訴意旨所指犯行，而上訴
    指摘原判決不當。惟查，告訴人甲○○、乙○○之指訴，尚非無瑕疵，業如前述
    ，且倘被告等人確有公訴意旨所指犯罪行為，按諸情理告訴人應立即向到場警察
    告發被告犯行並要求保護，然其非但未向警察告發被告犯行並要求保護，反而向
    警察表示沒事可自行處理，顯與一般遭受暴力犯罪被害人之通常反應大相逕庭，
    自難僅憑告訴人事後之指述即可認定被告等人確曾於員警到場之前對告訴人夫妻
    施以公訴意旨所指各犯行。綜上所述，原審諭知被告等無罪之判決，並無違誤，
    檢察官上訴無理由，應予駁回。
三、被告丁○○經合法傳喚無正當理由而未到庭，爰不待其陳述而為判決之。
據上論斷，應依刑事訴訟法第三百七十三條、第三百六十八條、第三百七十一條，判
決如主文。
本案經檢察官沈世箴到庭執行職務。
中      華      民      國    九十二    年      五      月    二十二    日
                              台灣高等法院刑事第九庭
                                    審判長法  官  李  文  成
                                          法  官  周  盈  文
                                          法  官  官  有  明
右正本證明與原本無異。
不得上訴。
                                          書記官  林  蓓  瑜
中      華      民      國    九十二    年      五      月    二十三    日


司法院資訊處製作；財團法人民間司法改革基金會備份。
